臺灣高等法院刑事判決　　　　　　　　　　　　　九十三年度上訴字第一二二七號
　　上　訴　人　臺灣臺北地方法院檢察署檢察官
　　被　　　告　癸○○
右上訴人因被告搶奪案件，不服臺灣臺北地方法院九十二年度訴緝字第一五一號中華
民國九十三年三月二十五日第一審判決（起訴案號：臺灣臺北地方法院檢察署九十二
年度偵字第九０三四號、第一０七一七號、第一一六四三號），提起上訴，本院判決
如左：
    主  文
上訴駁回。
    理  由
甲、公訴意旨略以：同案被告朱伯堅、張哲睿共同意圖為自己不法之所有，並基於搶
    奪之概括犯意聯絡（業經原審以搶奪罪各判處有期徒刑一年六月、一年二月確定
    在案），由同案被告朱伯堅向被告癸○○借得車號ＢＡＨ—六三六號重型機車，
    與同案被告張哲睿以該機車相互搭載，自民國九十一年十二月初某日起，至九十
    二年四月二日十五時四十分止，連續在臺北縣新店市、中和市及臺北市大安區、
    信義區、文山區、南港區等地如附表所載之地點，以被搭載者從行走於路上之被
    害人後方強力拉扯之方式，搶奪如附表所示被害人揹於側肩或手提之皮包，搶得
    如附表所示損失財物欄所載之財物。嗣九十二年四月二日十四時四十五分許、同
    日十五時四十分許，同案被告張哲睿、朱伯堅在附表編號九、十所示地點，搶奪
    己○○、辛○○所有之皮包後，己○○、辛○○報警處理，始為警循線查獲，因
    認被告癸○○涉犯刑法第三十條第一項、第三百二十五條幫助搶奪之罪嫌云云。
乙、證據能力部分：
一、按被告以外之人於審判外之言詞或書面陳述，除法律有規定者外，不得作為證據
    ，刑事訴訟法第一百五十九條固定有明文，惟被告以外之人於審判外之陳述，雖
    不符同法第一百五十九條之一至之四之規定，而經當事人於審判程序同意作為證
    據，法院審酌該言詞陳述或書面陳述作成時之情況，認為適當者，亦得為證據。
    又當事人、代理人或辯護人於法院調查證據時，知有同法第一百五十九條第一項
    不得為證據之情形，而未於言詞辯論終結前聲明異議者，視為有前項之同意，此
    亦據同法第一百五十九條之五規定甚明。
二、查本件同案被告朱伯堅、張哲睿於警詢及偵查中之供述，及「囍悅婚紗攝影禮服
    名店」之員工職務證明書，前者為審判外之言詞陳述，後者為審判外之書面陳述
    ，而均屬傳聞證據，且不符刑事訴訟法第一百五十九條之三之規定，惟檢察官、
    被告就前開審判外之陳述，於本院言詞辯論終結前均未聲明異議，本院審酌渠等
    於陳述作成時之情況，核無違法取證及證明力明顯過低之瑕疵，亦認為以之作為
    證據為適當，依諸首揭規定，上開同案被告朱伯堅、張哲睿前開審判外之言詞陳
    述，及「囍悅婚紗攝影禮服店」員工職務證明書之書面陳述，均得為證據。
丙、本院之判斷：
一、按犯罪事實，應依證據認定之，無證據不得認定犯罪事實；又不能證明被告犯罪
    者，法院應諭知無罪之判決，刑事訴訟法第一百五十四條第二項、第三百零一條
    第一項分別定有明文。又刑事訴訟法第一百六十一條第一項規定：檢察官就被告
    犯罪事實，應負舉證責任，並指出證明之方法。因此，檢察官對於起訴之犯罪事
    實，應負提出證據及說服之實質舉證責任，倘其所提出之證據，不足為被告有罪
    之積極證明，或其指出證明之方法，無從說服法院以形成被告有罪之心證，基於
    無罪推定之原則，自應為被告無罪判決之諭知，最高法院九十二年度臺上字第一
    二八號判例參照。
二、公訴人認被告涉犯幫助搶奪罪嫌，無非係以：被告癸○○明知同案被告朱伯堅、
    張哲睿從事搶奪犯行，仍將其所有之車號ＢＡＨ—六三六號重型機車借予同案被
    告朱伯堅，提供同案被告朱伯堅、張哲睿本件搶奪犯行之助力等資為論據。訊據
    被告癸○○堅決否認有公訴意旨所指之右開犯行，辯稱：其將機車借予朱伯堅，
    並不知道朱伯堅要做什麼，對於張哲睿、朱伯堅用其機車觸犯搶奪犯行並不知情
    等語。
三、經查：
  (一)本件同案被告張哲睿、朱伯堅共同意圖為自己不法之所有，並基於搶奪之概括犯
    意聯絡，由同案被告朱伯堅向被告癸○○借得車牌ＢＡＨ—六三六號重型機車，
    與同案被告張哲睿相互搭載，自九十一年十二月初某日起，至九十二年四月二日
    十五時四十分止，連續在如附表所示之地點，以被搭載者從行走於路上之被害人
    後方強力拉扯之方式，搶奪如附表所示被害人揹於側肩或手提之皮包財物等情，
    業據同案被告張哲睿、朱伯堅於原審審理坦承不諱，並經附表所示之被害人及證
    人陳勇至指訴明確，且有華琪銀樓負責人蔡雅琪提出金飾買入登記簿節本一紙及
    華琪銀樓照片一幀附卷可憑，及印章一枚、皮包及手提包共三只、筆記型電腦一
    部、護身金卡一張、國民健康保險卡一張、信用卡三張、眼鏡一付、新光三越購
    物簽帳單一紙、統一發票二紙、行動電話四具、現金新臺幣（下同）五千零八十
    六元等物扣案可證，並經原審分別於九十二年七月三日以九十二年度訴字第八八
    六號判處張哲睿有期徒刑一年二月；九十二年十二月二十三日以九十二年度訴緝
    字第一六七號判處朱伯堅有期徒刑一年六月確定在案，有該判決書附卷可憑，故
    此部分事實，自堪認定。
  (二)被告癸○○對於同案被告張哲睿、朱伯堅確有檢察官所指右開搶奪犯行並不否認
    ，並坦承於附表所示時間確曾將上開重型機車借予被告朱伯堅等情不諱（見原審
    九十二年度訴緝字第一五一號刑事卷第二十九頁、第三十四頁及本院刑事卷第六
    十八頁），並於警詢中陳稱：係於九十二年一月間某日發現朱伯堅身上有五萬餘
    元現金，追問之下，朱伯堅才告訴伊是與張哲睿去搶來的等語（九十二年度偵字
    第九０三四號偵查卷第三十一頁），同案被告朱伯堅亦供稱：伊搶得之贓款都花
    費在日常生活上，癸○○原本不知道我犯搶奪案，今年一月份告知她，她才知悉
    等語（九十二年度偵字九０三四號偵查卷第十八頁），是檢察官右開所指，固非
    全然無據。
  (三)然而，被告癸○○於警詢中陳稱：伊於九十二年一月知悉朱伯堅與張哲睿涉嫌機
    車搶奪後，並沒有故意把車借給他去行搶將所得作為二人之花用，因為朱伯堅沒
    有代步工具，所以才將車借給他使用，朱伯堅告知伊，他沒有用伊的機車行搶等
    語（九十二年度偵字第九０三四號偵查卷第三十一頁反頁），於本院審理中亦供
    稱：伊發現朱伯堅身上有五萬元後，因懷疑而問朱伯堅來源，朱伯堅以開玩笑方
    式稱係搶奪得來的，伊雖不相信，但仍勸他不要去搶等語（本院刑事卷第五十九
    頁），核與同案被告朱伯堅於警詢中所陳稱：癸○○知道後，有勸我不要犯案等
    語（九十二年度偵字第九０三四號偵查卷第十八頁）大致相符，則縱令被告癸○○於九十二年一月間知悉同案被告朱伯堅、張哲睿搶奪之情事後，仍將機車借予
    朱伯堅使用，惟被告癸○○既勸阻同案被告朱伯堅勿犯案，顯見其不贊同朱伯堅
    之行為，是已難認被告癸○○有何幫助搶奪之故意。
  (四)次參以被告癸○○於警詢中陳稱：ＢＡＨ—六三六號機車平日均由伊與朱伯堅二
    人共同使用，朱伯堅每日十三時以該車載伊上班後就騎走，晚上二十二時他來載
    伊下班等語（見九十二年度偵字第九０三四號偵查卷第三０、三一頁），偵查中
    陳稱：伊平時上班，摩托車借朱伯堅，朱伯堅告訴伊，他在檳榔攤工作等語（九
    十二年度偵字第一０七一七號偵查卷第一八九頁），於原審及本院審理時亦均陳
    稱：是朱伯堅向伊借車，朱伯堅載伊去上班，然後他騎去上班，他等伊下班會來
    載伊，伊上班時間從下午一點至晚上十點，他十二點多送伊去上班等語（見原審
    九十二年度訴字第八八六號刑事卷第九五至九八頁、本院刑事卷第十一頁），其
    陳述前後一致，且與同案被告朱伯堅原審所稱：伊載癸○○上班，那一陣子都是
    伊載她上班，伊工作辭掉，要去找工作，差不多是九十一年十一月那時候。．．
    ．伊九十二年一月時有工作，在檳榔攤工作，載檳榔需要用車，就跟她借車，晚
    上就接她下班。伊每天跟她借車等語（原審九十二年度訴緝字第一六七號刑事卷
    第三二、三三頁），互核相符，而被告癸○○自九十一年三月二十一日起任職於
    「囍悅婚紗攝影禮服名店」，上班時間為每日十三時至二十二時等情，復有該店
    所出具之員工職務證明書一紙附卷可稽（原審九十二年度訴緝字第一五一號刑事
    卷第三五頁），同案被告張哲睿於警詢及原審亦陳稱：癸○○白天上班時，車子
    就交由朱伯堅使用，這段時間（指本件犯罪期間）我們沒有三人（被告癸○○、
    同案被告朱伯堅、張哲睿）一起出去過等語明確（見九十二年度偵字第一０七一
    七號偵卷第一一三頁、原審九十二年度訴字第八八六號刑事卷第五七頁），足見
    被告癸○○所辯：該機車平日係由伊與朱伯堅共同使用，朱伯堅載伊上班後就將
    車騎走，晚上再來載伊下班，借車給朱伯堅是讓朱伯堅工作使用或找工作等情，
    並非子虛，則被告癸○○並非刻意基於不法目的而將該機車交予朱伯堅使用等情
    ，亦堪認定。
  (五)又被告癸○○於警詢中雖陳稱：朱伯堅行搶所得係做為伊二人生活上之花費云云
    （九十二年度偵字第九０三四號偵查卷第三一頁），惟參諸被告癸○○於警詢及
    本院審理中均迭稱：朱伯堅沒有將行搶所得交給伊使用或典當、亦未將所搶得財
    物送伊，伊未見過被害人遭搶之物品等語（九十二年度偵字第九０三四號偵查卷
    第三一頁及本院刑事卷第五頁、第十一頁），此與同案被告張哲睿於原審供述：
    搶回來的東西沒有分給癸○○等語（原審九十二年度訴字第八八六號刑事卷第五
    五頁），互核相符；再佐以，經警於九十二年四月二日晚間十八時許同步搜索同
    案被告張哲睿位於臺北縣永和市○○路三十九巷九弄十號四樓居處，及被告癸○○與同案被告朱伯堅位於臺北縣新店市○○街五十二號住處後，在張哲睿居處搜
    扣得被害人遭搶奪之財物行動電話、筆記型電腦、護身金卡等物，在癸○○與朱
    伯堅住處則未扣得任何被害人遭搶之物品等情，並有各該搜索扣押筆錄在卷可按
    （九十二年度偵字第九０三四號偵查卷第六至十一頁），是被告癸○○前開所辯
    ：朱伯堅未將搶奪財物交付伊，伊未見過朱伯堅搶得之物品等語，應足採信。從
    而被告癸○○既非直接分得贓物，更未見及該等贓物，則就令朱伯堅將搶得之財
    物充作其與癸○○二人日常生活開銷等情屬實，然此僅係朱伯堅如何處分該贓物
    之問題，難依此遽予推測被告癸○○必事前知情且有幫助之犯意，自無法逕為不
    利於被告癸○○之認定。
  (六)末者，系案車牌ＢＡＨ—六三六號重型機車之登記名義人為被告癸○○，已據被
    告癸○○於本院審理中供認無訛（本院刑事卷第十一頁），是被告癸○○出借前
    開重型機車供同案被告朱伯堅、張哲睿騎乘，若確在於幫助其二人行搶，則其豈
    非自曝於易遭追緝之危險，縱使至愚之人，亦不致如此失慮，益徵被告癸○○所
    辯：不知朱伯堅借車後再以之搶奪，伊無幫助之故意等語，洵非無據。
四、綜上所述，本院尚無從依檢察官所提證據，認定被告癸○○係基於幫助之意思，
    提供本件搶奪犯行之助力。檢察官所提證據，既不足為被告有罪之積極證明，其
    指出證明之方法，亦無從說服本院形成被告有罪之心證，此外，本院復查無其他
    積極證據足認被告涉有檢察官所指幫助搶奪之罪嫌，原審以不能證明被告犯罪而
    為無罪之諭知，並無不合。檢察官上訴意旨雖以：被告借車予朱伯堅之行為，縱
    有讓朱伯堅工作使用之目的，然既知朱伯堅會用以搶奪，而借車予朱伯堅以便利
    朱伯堅從事搶奪犯行，是其已有幫助搶奪之故意等語，指摘原判決不當，惟並無
    證據可資證明被告借車予朱伯堅，係「既知」朱伯堅將用以搶奪。茲如前述，檢
    察官就此事實於本院審理中未再提出積極證據以證明之，其空言指摘為無理由，
    應予駁回。
據上論斷，應依刑事訴訟法第三百六十四條、第三百六十八條、第三百零一條第一項
，判決如主文。
本案經檢察官陳宏達到庭執行職務。
中　　　華　　　民　　　國　　　九十三　　　年　　十一　　月　　三十　　日
　                            臺灣高等法院刑事第十八庭
  　                              審判長法  官　吳　　　敦
    　                                  法  官  沈　宜　生
      　                                法  官  許　仕　楓
右正本證明與原本無異。
如不服本判決，應於收受送達後十日內向本院提出上訴書狀，其未敘述上訴理由者，
並得於提起上訴後十日內向本院補提理由書狀（均須按他造當事人之人數附繕本）。
        　                              書記官　劉　貞　達
中　　　華　　　民　　　國　　　九十三　　　年　　十一　　月　　三十　　日
附表
┌───┬───────┬─────────┬───┬─────────┐
│項  次│時          間│發   生    地   點│被害人│損   失    財   物│
├───┼───────┼─────────┼───┼─────────┤
│  一  │九十二年一月十│臺北縣新店市○○街│戊○○│現金一千四百元、金│
│      │二日晚間七時五│二一巷巷口        │      │融卡一張、信用卡二│
│      │分            │                  │      │張                │
├───┼───────┼─────────┼───┼─────────┤
│  二  │九十二年一月三│臺北縣新店市○○路│子  ○│現金新臺幣六萬元、│
│      │十日下午五時許│一段八三號前      │      │美金三百元、提款卡│
│      │              │                  │      │一張、行動電話一具│
│      │              │                  │      │及金飾一只（約一兩│
│      │              │                  │      │重）              │
├───┼───────┼─────────┼───┼─────────┤
│  三  │九十二年三月十│臺北縣新店市○○路│甲○○│現金六千元、信用卡│
│      │一日下午五時許│五０巷四號前      │      │三張、提款卡二張、│
│      │              │                  │      │皮包一只及行動電話│
│      │              │                  │      │一具              │
├───┼───────┼─────────┼───┼─────────┤
│  四  │九十二年三月十│臺北市○○區○○街│壬○○│筆記型電腦一部、護│
│      │五日晚間七時五│三三巷巷口        │      │身金卡一張、行動電│
│      │時五分        │                  │      │話二具及金融卡三張│
│      │              │                  │      │、現金二千元      │
├───┼───────┼─────────┼───┼─────────┤
│  五  │九十二年三月廿│臺北縣永和市○○路│丁○○│現金七百元、皮夾一│
│      │三日晚間八時許│一０五巷巷內      │      │只及行動電話一具  │
├───┼───────┼─────────┼───┼─────────┤
│  六  │九十二年三月廿│臺北縣中和市○○街│丙○○│現金八百元、證件五│
│      │四日晚間九時許│二六號前          │      │張及行動電話二具  │
├───┼───────┼─────────┼───┼─────────┤
│  七  │九十二年三月廿│臺北縣新店市○○路│庚○○│手提包一只、國民健│
│      │九日下午一時許│四二巷            │      │康保險卡一張、信用│
│      │              │                  │      │卡三張、眼鏡一付  │
├───┼───────┼─────────┼───┼─────────┤
│  八  │九十二年三月卅│臺北縣新店市○○路│乙○○│印章一枚、小皮包一│
│      │一日下午三時四│一一七巷一一號前  │      │只、現金八千元、護│
│      │十分          │                  │      │照一本、信用卡及國│
│      │              │                  │      │民身分證各一張、行│
│      │              │                  │      │動電話一具        │
├───┼───────┼─────────┼───┼─────────┤
│  九  │九十二年四月二│臺北市○○區○○街│己○○│皮夾一只、信用卡四│
│      │日下午二時五十│一六四巷七二號前  │      │張、金融卡三張、國│
│      │分            │                  │      │民身分證、國民健康│
│      │              │                  │      │保險卡各一張、印章│
│      │              │                  │      │一枚、行動電話一具│
│      │              │                  │      │及現金六千元      │
├───┼───────┼─────────┼───┼─────────┤
│  十  │九十二年四月二│臺北市南港區研究院│辛○○│皮包一只、國民身分│
│      │日下午三時四十│路二段一二巷五七弄│      │證一張、信用卡三張│
│      │分            │底                │      │、金融卡四張、駕駛│
│      │              │                  │      │執照一張、行車執照│
│      │              │                  │      │一張、印鑑五顆及現│
│      │              │                  │      │金六百六十元      │
└───┴───────┴─────────┴───┴─────────┘
